【裁判字號】    99,審訴,263
【裁判日期】    990430
【裁判案由】    搶奪等
【裁判全文】
臺灣新竹地方法院刑事判決             99年度審訴字第263號
公  訴  人  臺灣新竹地方法院檢察署檢察官
被      告  甲○○
上列被告因搶奪等案件，經檢察官提起公訴（98年度毒偵字第
1720號、偵字第8422號，99年度毒偵字第452號、偵字第1051號
、第1845號），經本院合議庭評議改依簡式審判程序審理，並判
決如下：
    主  文
甲○○施用第二級毒品，累犯，處有期徒刑陸月；又施用第二級
毒品，累犯，處有期徒刑陸月；又犯搶奪罪，累犯，處有期徒刑
壹年貳月；又犯非法由自動付款設備取財罪，累犯，處有期徒刑
肆月；又犯夜間侵入住宅毀越安全設備竊盜未遂罪，累犯，處有
期徒刑陸月；又犯攜帶兇器竊盜未遂罪，累犯，處有期徒刑伍月
；扣案之剪刀壹把，沒收之。應執行有期徒刑貳年拾月；扣案之
剪刀壹把，沒收之。
    事  實
一、甲○○前因初犯施用毒品案件，經本院於民國91年6 月10日
    以91年度毒聲字第624 號裁定送觀察、勒戒後，認無繼續施
    用毒品傾向，於91年8 月20日釋放出所，並經臺灣新竹地方
    法院檢察署檢察官於91年8 月23日以91年度毒偵緝字第105
    號不起訴處分確定；復於92年間因二犯施用毒品案件，再經
    本院於92年4 月11日以92年度毒聲字第288 號裁定送觀察、
    勒戒後，認無繼續施用毒品傾向，於92年6 月16日釋放出所
    ，並經臺灣新竹地方法院檢察署檢察官於同日以92年度毒偵
    第39 6號為不起訴處分確定；再於96年間因四犯、五犯施用
    毒品案件與搶奪案件，分別經本院於96年5 月24日以96年度
    竹北簡字第100 號判決判處有期徒刑5 月、96年10月12日以
    96年度竹東簡字第140 號判決判處有期徒刑6 月、96年11月
    2 日以96年度訴字第575 號判決判處有期徒刑1 年2 月確定
    ，嗣因適用中華民國九十六年罪犯減刑條例，經本院以96年
    度聲減字第1911號裁定分別減為有期徒刑2 月又15日、3 月
    、7 月，並定應執行刑有期徒刑1 年確定；又於96年間因竊
    盜案件，經本院於97年1 月30日以96年度竹東簡字第221 號
    判決判處有期徒刑4 月確定，上開各罪經接續執行，於98年
    3 月20日縮刑期滿執行完畢。
二、詎甲○○仍不知悔悟，分別為下列之犯行：
（一）基於施用第2級毒品甲基安非他命之犯意，於98年9月26日
      某時，在其位於新竹縣竹東鎮○鄉里○○鄰○○○路92巷11
      號住處內，以置於玻璃球內燒烤吸食其煙霧之方式，施用
      甲基安非他命1次。嗣於98年9月28日13時30分許，因甲○○至其友人吳志文位在新竹縣竹東鎮○鄉里○○路○ 段35
      號地下室1 室租屋處欲索取欠款，適遇警在該處查緝槍砲
      案件（吳志文涉違反槍砲彈藥刀械管制條例及毒品危害防
      制條例部分，另經檢察官以98年度偵字第7469號、98年度
      毒偵字第1384號提起公訴），經警徵得其同意採尿送驗後
      ，呈安非他命、甲基安非他命等項目陽性反應，始悉上情
      。
（二）又基於意圖為自己不法所有之搶奪故意，於98年10月6 日
      19 時30 分許，在新竹縣竹東鎮○○路○ 段56號前，趁丙○○不備之際，徒手搶奪丙○○所有之皮包（內有國民身
      分證、全民健康保險卡、汽車駕駛執照、行車執照與台中
      商業銀行股份有限公司金融卡各1 張、電話卡3 張與現金
      新台幣（下同）100 元），隨即逃離現場。得手後，竟另
      基於意圖為自己不法所有之詐欺故意，於搶得上開財物後
      約數十分鐘，旋持上開金融卡至合作金庫股份有限公司竹
      東分行之自動櫃員機，以輸入提款卡所有人丙○○所設定
      密碼之不正方法，透過該自動付款設備，提領1 萬元之現
      金，使該等自動付款設備之辨識系統對於真正持卡人之識
      別陷於錯誤而付款。甲○○得款後，隨即將現金部分花用
      殆盡，其餘物品則於翌日下午丟棄至垃圾車，嗣經丙○○
      報警，始循線查獲上情。
（三）復基於施用第2 級毒品甲基安非他命之犯意，於99年2 月
      1 日凌晨0 時5 分許，在新竹縣竹東鎮○鄉里○○鄰○○○
      路92 巷3號住處內，以置於玻璃球內燒烤吸食其煙霧之方
      式，施用甲基安非他命1 次。嗣於同日凌晨2 時50分許，
      甲○○因另涉竊盜案件（即犯罪事實（四））為警查獲，
      經警徵得其同意採尿送驗結果，呈安非他命、甲基安非他
      命等項目陽性反應，而查悉上情。
（四）復基於意圖為自己不法所有之竊盜故意，於99年2 月1 日
      凌晨2 時50分許之夜間，行經新竹縣竹東鎮○○路92號彭
      祐禎之住處時，見該屋之倉庫內有電動工具，且趁深夜無
      人看管之際，未經許可，自該屋浴室具有防閑作用之氣窗
      侵入上開住宅內，於著手竊取上開電動工具之際，旋為彭
      祐禎發現，並報警當場查獲而未遂。
（五）再基於意圖為自己不法所有之竊盜故意，於99年2 月23日
      22 時25 分許，在新竹市○區○○○街54號前，見乙○○
      所有之車牌號碼MP-4248 號自用小客車內有一只包包，且
      停放於路旁疏於看管之際，持自備之客觀上對人之生命、
      身體足以構成危險可供兇器使用之剪刀1 把撬開該車右前
      車門鎖，於欲入車內著手竊取上開包包之際，適為路人蔡
      沛鞍發覺，並報警當場查獲而未遂。
三、案經彭祐禎訴由新竹縣政府警察局竹東分局及新竹市警察局
    第一分局報告臺灣新竹地方法院檢察署檢察官偵查起訴。
    理  由
一、按除被告所犯為死刑、無期徒刑、最輕本刑為3 年以上有期
    徒刑之罪或高等法院管轄第一審案件者外，於前條第1 項程
    序進行中，被告先就被訴事實為有罪之陳述時，審判長得告
    知被告簡式審判程序之旨，並聽取當事人、代理人、辯護人
    及輔佐人之意見後，裁定進行簡式審判程序，刑事訴訟法第
    273 條之1 第1 項定有明文。本件被告甲○○所犯毒品危害
    防制條例第10條第2 項施用第二級毒品罪、刑法第321 條第
    1 項第1 、2 、3 款、第2 項之加重竊盜未遂罪、第306 條
    第1 項侵入住宅、第325 條搶奪罪及第339 條之2 非法由自
    動付款設備取財罪等，均非為死刑、無期徒刑、最輕本刑為
    3 年以上有期徒刑之罪或高等法院管轄第一審案件，其於準
    備程序進行中先就被訴事實為有罪之陳述，本院認為合於刑
    事訴訟法第27 3條之1 第1 項之規定，裁定進行簡式審判程
    序，先予敘明。
二、認定犯罪事實所憑之證據及理由：
（一）前揭犯罪事實，被告於警詢、檢察官訊問時及本院準備程
      序、簡式審判程序訊問時，均坦白承認。
（二）犯罪事實（一）部分，有新竹縣政府警察局毒品犯罪嫌疑
      人尿液採驗作業管制紀錄暨詮昕科技股份有限公司98年10
      月9 日出具之濫用藥物尿液檢驗報告1 份在卷可參（見98
      年度偵字第7468號卷第38至39頁）：被告於98年9 月28日
      18 時12 分許在新竹縣政府警察局竹東分局偵查隊採集之
      尿液，經送詮昕科技股份有限公司以氣相層析質譜儀分析
      法檢驗後，確呈安非他命、甲基安非他命陽性反應，其中
      安非他命、甲基安非他命濃度分別為867ng/ml、8922ng/m
      l ，各逾閾值濃度（均為500ng/ml）1 倍、17倍有餘等情
      ，佐證被告於98年9 月26日某時，應有施用第二級毒品甲
      基安非他命1 次之事實，且核與被告所為之供述相符。
（三）犯罪事實（二）部分，有證人即被害人丙○○於警詢中之
      陳述、監視錄影畫面翻拍照片10張可證（見98年度偵字第
      8422號卷第7至8頁、第9頁、第11至14頁）。
（四）犯罪事實（三）部分，有新竹縣政府警察局毒品犯罪嫌疑
      人尿液採驗作業管制紀錄暨詮昕科技股份有限公司99年2
      月10日出具之濫用藥物尿液檢驗報告1 份在卷可參（見99
      年度毒偵字第452 號卷第6 至7 頁）：被告於99年2 月1
      日8 時45分許在新竹縣政府警察局竹東分局二重埔派出所
      採集之尿液，經送詮昕科技股份有限公司以氣相層析質譜
      儀分析法檢驗後，確呈安非他命、甲基安非他命陽性反應
      ，其中安非他命、甲基安非他命濃度分別為4219ng/ml 、
      42909ng /ml ，各逾閾值濃度（均為500ng/ml）8 倍、85
      倍有餘等情，佐證被告於99年2 月1 日凌晨0 時5 分許，
      應有施用第二級毒品甲基安非他命1 次之事實，且核與被
      告所為之供述相符。
（五）犯罪事實（四）部分，有證人即告訴人彭祐禎於警詢中之
      陳述、現場照片6張可證（見99年度偵字第1051號卷第13
      、第21至23頁）。
（六）犯罪事實（五）部分，有證人蔡沛鞍、被害人乙○○於警
      詢中之指述，扣押物品目錄表、贓物認領保管單各1 紙及
      現場照片10張可證（見99年度偵字第1845號卷第7 至11頁
      、第21頁、第23頁、第24至28頁）。
（七）毒品危害防制條例於92年7 月9 日修正公布，自93年1 月
      9 日施行，刪除二犯及三犯之規定，一改修法前繁雜之處
      遇程序，並認施用毒品者係屬病患性犯人，以觀察、勒戒
      戒除其身癮，並以強制戒治去除其心癮。其中第20條、第
      23條將施用毒品之刑事處遇程序，區分為「初犯」、「五
      年內再犯」及「五年後再犯」。依其立法理由之說明：「
      初犯」，經觀察、勒戒或強制戒治後，應為不起訴處分或
      不付審理之裁定；經觀察、勒戒或強制戒治執行完畢釋放
      後，「五年內再犯」者，因其再犯率甚高，原實施之觀察
      、勒戒及強制戒治既已無法收其實效，爰依法追訴或裁定
      交付審理。至觀察、勒戒或強制戒治執行完畢釋放後，「
      五年後再犯」者，前所實施之觀察、勒戒或強制戒治已足
      以遮斷其施用毒品之毒癮，為期自新及協助其斷除毒癮，
      仍適用「初犯」規定，先經觀察、勒戒或強制戒治之程序
      。修正前條文所定三犯以上之情形，因修正草案僅區分為
      初犯、五年後再犯，自應依修正條文第23條第2 項規定處
      理。從而依該次修正後之規定，僅限於「初犯」及「五年
      後再犯」二種情形，始應先經觀察、勒戒或強制戒治之程
      序。倘被告前於五年內已再犯，經依法再為保安處分或追
      訴處罰者，縱其第三次（或第三次以上）再度施用毒品之
      時間，在初犯或前次再犯經觀察、勒戒或強制戒治執行完
      畢釋放5 年以後，已不合於「五年後再犯」之規定，且因
      前已於「五年內再犯」，顯見其再犯率甚高，原實施觀察
      、勒戒或強制戒治，已無法收其實效，即應依該條例第10
      條處罰。至於第三次（或第三次以上）施用毒品之時間，
      是否宜有期間限制？以多久為適宜？則分屬刑事政策、專
      門醫學之範圍，非審判機關所能決定，有待循立法途徑解
      決（最高法院97年度第5 次刑事庭會議決議、最高法院97
      年度台非字第484 號判決、97年度台非字第540 號判決、
      98年度台非字第12號判決、98年度台非字第127 號判決可
      資參照）。查被告於91年間因初犯施用毒品案件，經本院
      裁定送觀察勒戒後，於91年8 月20日執行完畢釋放，復於
      5 年內之92年間2 犯施用毒品案件，再經本院裁定送觀察
      勒戒等情，已如前述，參諸上開見解，本件被告施用毒品
      犯行，自應依法起訴論罪甚明。
（八）綜上所述，堪認被告之自白核與事實相符，應堪採信，其
      所犯施用第二級毒品、搶奪、非法由自動付款設備取財、
      加重竊盜未遂、侵入住宅等犯行，均堪認定。本件事證明
      確，應依法論科。
三、論罪科刑之理由：
（一）刑法第321 條第1 項第3 款之攜帶兇器竊盜罪，係以行為
      人攜帶兇器竊盜為其加重條件，此所謂兇器，其種類並無
      限制，凡客觀上足對人之生命、身體、安全構成威脅，具
      有危險性之兇器均屬之，且祇須行竊時攜帶此種具有危險
      性之兇器為已足，並不以攜帶之初有行兇之意圖為必要（
      最高法院79年台上字第5253號判例意旨可資參照）。查被
      告為犯罪事實二（五）所示之竊盜犯行時，所攜帶之剪刀
      1 把為足以殺傷人生命、身體之器械，顯為具有危險性之
      兇器。再按刑法第321 條第1 項第2 款之「其他安全設備
      」，係指門扇（門戶、窗扇）、牆垣（牆壁或圍牆）以外
      ，其他附著於住宅、建築物或土地，且依社會通念足以作
      為防盜之設備而言，上開犯罪事實二（四）之氣窗即屬之
      。又夜間侵入住宅竊盜罪為結合犯，故夜間侵入住宅竊盜
      罪與侵入住宅罪2 罪間具有特別關係，前者為特別規定，
      後者為一般規定，成立法條競合時，優先適用特別規定之
      侵入住宅竊盜罪處斷。公訴意旨認係1 行為觸犯數罪名之
      想像競合關係，應從重論處夜間侵入住宅竊盜罪，容有誤
      會。
（二）核被告甲○○就犯罪事實（一）、（三）所為，係犯毒品
      危害防制條例第10條第2 項施用第二級毒品罪，就犯罪事
      實（二）所為，係犯刑法第325 條第1 項搶奪罪及同法第
      339 條之2 非法由自動付款設備取財罪，就犯罪事實（四
      ）所為，係犯刑法第321 條第2 項、第1 項第1 、2 款加
      重竊盜未遂罪，就犯罪事實（五）所為，係犯刑法第321
      條第2 項、第1 項第3 款加重竊盜未遂罪。
（三）被告就犯罪事實（一）、（三）之施用前持有第二級毒品
      甲基安非他命之低度行為，應分別為施用之高度行為所吸
      收，均不另論罪。
（四）被告就犯罪事實（四）、（五）部分，係已著手於加重竊
      盜行為之實行而未遂，依刑法第25條第2 項之規定減輕其
      刑。
（五）被告2 次施用第二級毒品罪、2 次加重竊盜未遂罪、搶奪
      罪、非法由自動付款設備取財罪間，均犯意個別、行為互
      異，構成要件亦不同，均應分論併罰。
（六）查被告前有事實欄一、所載之前科犯行，於98年3 月20
      日縮刑期滿執行完畢等情，有臺灣新竹地方法院檢察署刑
      案資料查註紀錄表及臺灣高等法院被告前案紀錄表各1 份
      在卷可供參考，其受徒刑之執行完畢後，5 年之內再犯本
      件有期徒刑以上刑之上開各罪，均為累犯，均應依法加重
      其刑，另就被告所犯犯罪事實（四）、（五）加重竊盜未
      遂罪部分，爰依法先加後減之。
（七）爰審酌被告經執行觀察勒戒後仍未戒除毒癮、施用毒品嚴
      重危害其身心健康、施用甲基安非他命之次數；任意竊取
      他人財物，其所為顯不尊重他人財產權益，搶奪及利用自
      動付款設備不正取他人之財物，對被害人之心理、財產上
      產生之損害程度不輕，暨犯罪動機動機、目的、手段、家
      庭狀況、高中肄業之智識程度及坦承犯行態度良好等一切
      情狀，分別就所犯上開各罪各量處如主文所示之刑，並定
      其應執行之刑，以示懲儆。
（八）扣案之剪刀1 把（見99年度偵字第1845號卷第29頁之照片
      ），係被告所有持以行竊乙○○所有之車牌號碼MP-4248
      號自用小客車內財物之兇器，業據其供陳在卷（見99年度
      偵字第1845號卷第5 頁、第40頁），爰依刑法第38條第1
      項第2 款之規定諭知沒收。
四、適用法律：
（一）刑事訴訟法第273條之1、第299條第1項前段。
（二）毒品危害防制條例第10條第2項，刑法第321條第1項第1款
      、第2款、第3款、第2項、第325條第1項、第339條之2第1
      項、第25條、第51條第5 款、第47條第1 項、第38條第1
      項第2 款。
（三）刑法第11條，刑法施行法第1條之1第1項、第2項後段。
本案經檢察官黃英彥到庭執行職務。
中    華    民    國    99    年    4     月    30    日
                  刑事第九庭  法  官   魏瑞紅
以上正本證明與原本無異。
如不服本判決應於收受本判決後10日內向本院提出上訴書狀，上
訴書狀應敘述具體理由。上訴書狀未敘述上訴理由者，應於上訴
期間屆滿後20日內補提理由書狀於本院( 均須按他造當事人之人
數附繕本 )「切勿逕送上級法院」。
                              書記官   劉雅文
中    華    民    國    99    年    5     月    3     日
附錄論罪科刑法條：
中華民國刑法第321條
（加重竊盜罪）
犯竊盜罪而有左列情形之一者，處 6 月以上、 5 年以下有期徒
刑：
一、於夜間侵入住宅或有人居住之建築物、船艦或隱匿其內而犯
    之者。
二、毀越門扇、牆垣或其他安全設備而犯之者。
三、攜帶兇器而犯之者。
四、結夥三人以上而犯之者。
五、乘火災、水災或其他災害之際而犯之者。
六、在車站或埠頭而犯之者。
前項之未遂犯罰之。
中華民國刑法第325條
（普通搶奪罪）
意圖為自己或第三人不法之所有，而搶奪他人之動產者，處 6
月以上 5 年以下有期徒刑。
因而致人於死者，處無期徒刑或 7 年以上有期徒刑，致重傷者
，處 3 年以上 10 年以下有期徒刑。
第 1 項之未遂犯罰之。
中華民國刑法第339條之2
（違法由自動付款設備取得他人之物之處罰）
意圖為自己或第三人不法之所有，以不正方法由自動付款設備取
得他人之物者，處 3 年以下有期徒刑、拘役或 1 萬元以下罰金
。
以前項方法得財產上不法之利益或使第三人得之者，亦同。
毒品危害防制條例第10條
施用第一級毒品者，處 6 月以上 5 年以下有期徒刑。
施用第二級毒品者，處 3 年以下有期徒刑。

司法院資訊處製作；財團法人民間司法改革基金會備份。
